最高法院刑事判決　　　　　　　九十四年度台上字第八四一號
　　上　訴　人　甲○○
　　　　　　　　　　　　號在.
上列上訴人因煙毒案件，不服台灣高等法院中華民國九十三年十
二月八日第二審判決（九十三年度上重訴字第四五號，起訴案號
：台灣桃園地方法院檢察署八十二年度偵字第二六九七、二六九
八、三三三二、三五一四、五二二九、五九二○、六九八三號）
，提起上訴，本院判決如下：
    主  文
原判決撤銷，發回台灣高等法院。
    理  由
本件原判決認定上訴人甲○○與其兄廖忠清（通緝中）及吳光明
（業經判刑定讞）基於共同意圖營利之概括犯意，由廖忠清於民
國八十二年元月中旬在泰國販入毒品海洛因一千五百公克，將其
中六百多公克夾藏於影印機油墨之滾筒內，交由吳光明於同月十
八日搭機運輸私運入境，得手後，於同月二十日，在台北市○○
路○段三六六巷七十一號二樓住處，將其中三百公克海洛因交予
潘美惠委託張子猷（均經判刑定讞）售賣牟利。張子猷因無法聯
絡買主，乃於二、三日後將海洛因退回潘美惠，並載潘女至台北
縣新店市○○路五一八巷四號二樓返還廖忠清；上訴人與廖忠清
因吳光明走私毒品成功，亟思擴大走私毒品牟利，遂與吳光明、
潘美惠及張子猷基於共同販賣毒品營利之概括犯意，由上訴人、
廖忠清、吳光明三人負責在泰國購買毒品海洛因私運入境並尋找
買主，潘美惠、張子猷負責在台接貨、分銷出售。同年二月上旬
，上訴人、廖忠清及吳光明三人在泰國購得毒品海洛因約三千公
克，藏放於機車車架內，隨即由吳光明以新台幣（下同）一萬元
之代價委託鴻躍報關行經理蕭德誠報關進口，於同月十二日將上
開毒品私運入境中正國際機場，同月十五日通關，由潘美惠取得
上開毒品後即依上訴人之指示，在台北市○○街五十巷十二號四
樓住處，將其中一千六百公克交予張子猷銷售，另一千四百公克
則分別於同月十七日、十九日在其住處巷口交予林宗賢（業經判
刑定讞）銷售。張子猷將海洛因售予綽號「王朝」、「阿貴」之
成年男子，得款一百八十萬元分二次六十萬元及二十萬元交予潘
美惠，其他一百萬元則由潘美惠墊還張子猷之欠款。而林宗賢除
留部分海洛因供己吸用外，其餘則售賣予綽號「阿東」之成年男
子，並分別於二月十八日、三月一日將販毒所得七十萬元及六十
萬元交予潘美惠。潘美惠旋於同年月十九日將八十萬元透過台北
市○○○路二六四號三竹銀樓負責人李秀枝匯往泰國，存入由上
訴人冒用泰國人Mr. YangYong Tha weeaphiradeebun thip （下
稱楊永）身分開設之Hwan Chui Co.,Ltd.（下稱環球公司）於泰
國盤古銀行清萊府夜莊分行第0000000000號帳戶中，
又於同月二十二日透過金亞公司之林斯忠將六十萬元匯往泰國環
球公司前揭帳戶內。嗣上訴人、廖忠清及吳光明見走私毒品得逞
後，復基於相同之方式，於同月中旬，由上訴人、廖忠清在泰國
同時購得海洛因約一千七百公克及制式手槍三支（二支為美國RU
GER轉輪手槍，一支為義大利BERETTA廠九MM口徑半自動手槍）、
制式子彈五十五發，一同在泰國交由吳光明夾藏於機車變速箱內
，並以三萬元代價委託蕭德誠報關進口，而於同月二十一日私運
入境至中正國際機場，同月二十四日通關，由潘美惠領貨，在其
住處將海洛因悉數交予張子猷銷售，並與張子猷基於未經許可無
故持有槍彈之犯意聯絡（運輸槍彈部分，二人並未參與），將上
開槍彈交由張子猷銷售，張子猷因無管道出售，即將其中義大利
製半自動手槍一把及子彈三十四發留下防身外，而於同年二月二
十五日，將其餘二支轉輪手槍及子彈二十一發連同販賣海洛因所
得九十四萬元交還潘美惠，潘美惠並於同年月二十五日透過金亞
銀樓將販毒所得五十五萬元及九十萬元匯予泰國環球公司帳戶內
。嗣後，上訴人、廖忠清及吳光明，復於同年二月下旬將淨重五
千六百十公克（驗餘淨重為五千六百零九點九五公克）之毒品海
洛因夾藏於中國大陸茶壺、古董、杯盤物等木箱底部，由吳光明
於同年二月二十三日委託蕭德誠代為報關進口，而於同月二十六
日私運入境至中正國際機場，同年三月二日下午二時許在中正國
際機場貨運十五號進口倉欲將上開貨物運回台北時，為在場監控
之航空警察局警員在蕭德誠所駕駛之小貨車上查獲，當場扣得毒
品海洛因五千六百十公克、木箱一個、大陸茶壺二十七盒、陶茶
壺三十九個等物。並於同日下午三時許在潘美惠上開住處逮捕潘
美惠及張子猷，扣得機車架、變速箱及木箱各一個、工具一批、
塑膠袋一包、電子磅秤一個。並搜獲上開轉輪手槍二把、子彈二
十一發及義大利製半自動手槍一把、子彈三十四發。另依潘美惠
及蕭德誠之供述，聯絡泰國警方於同年三月三日在泰國曼谷無限
國際通運公司查獲上訴人、廖忠清及吳光明以吳光明名義準備私
運進口我國之毒品海洛因約七千八百公克等情。因而維持第一審
論處上訴人共同連續販賣毒品罪刑之判決，駁回其在第二審之上
訴。固非無見。惟查：（一）修正前肅清煙毒條例第十三條規定
：因販賣毒品所得之財物應予沒收。係刑法第三十八條第一項第
三款、第三項但書之特別規定，採義務沒收主義，故販賣毒品所
得之金錢，如能認定確係販賣毒品所得之款項，均應宣告沒收，
不以當場搜獲扣押者為限。原判決認定八十二年二月上旬，上訴
人、廖忠清及吳光明三人在泰國購得毒品海洛因約三千公克，藏
放於機車車架內，委託鴻躍報關行報關進口，於同月十二日將上
述毒品私運入境中正國際機場，同月十五日，潘美惠取得上開毒
品後即依甲○○指示，將其中一千六百公克海洛因交予張子猷銷
售，另一千四百公克則分別於同月十七日、十九日在其住處巷口
交予林宗賢銷售，張子猷將海洛因售予綽號「王朝」、「阿貴」
之成年男子，並將得款一百八十萬元分二次六十萬元及二十萬元
交予潘美惠，其他一百萬元則由潘美惠墊還張子猷之欠款。林宗
賢則售賣予綽號「阿東」之成年男子，分別於二月十八日、三月
一日將販毒所得七十萬元及六十萬元交予潘美惠。潘美惠旋於同
年月十九日將八十萬元透過台北市○○○路二六四號三竹銀樓負
責人李秀枝匯往泰國，存入由上訴人冒用泰國人Mr.YangYong Th
a weeaphiradeebun thip身分開設之Hwan Chui　Co., Ltd.於泰
國盤古銀行清萊府夜莊分行第0000000000號帳戶中，
又於同月二十二日透過金亞公司之林斯忠將六十萬元匯往泰國環
球公司前揭帳戶內。嗣上訴人、廖忠清及吳光明見復基於相同之
方式，於同月中旬，由上訴人、廖忠清在泰國同時購得海洛因約
一千七百公克交由吳光明夾藏於機車變速箱內，以三萬元代價委
託蕭德誠報關進口，於同月二十一日私運入境至中正國際機場，
迨同月二十四日通關，由潘美惠前往領貨，在其住處將海洛因悉
數交予張子猷銷售，而於同月二十五日，將販賣海洛因所得九十
四萬元交還予潘美惠，潘美惠並於同年月二十五日透過金亞銀樓
將販毒所得五十五萬元及九十萬元匯予泰國環球公司帳戶內等情
。如果無訛，上訴人販毒既有所得，原判決並未於主文內宣告沒
收，並於理由內說明其不予沒收之理由，委有判決不適用法則及
理由欠備之違誤。（二）槍砲彈藥刀械管制條例第七條第二項、
第十一條第一項之販賣手槍、子彈罪，以行為人有營利之目的，
而販入或賣出手槍、子彈，或二者兼而有之犯行者為其構成要件
，故行為人有無此項犯罪之目的條件，自應於事實欄內為翔實之
記載，然後於理由內說明其憑以認定之證據，始稱適法。原判決
論處上訴人販賣手槍、子彈罪，並未於事實欄記載其有販賣手槍
、子彈之犯意，並於理由欄內說明其憑以認定之證據。究竟上訴
人販入手槍、子彈，有無營利之意圖？攸關行為人意圖營利主觀
要件之事項，原判決疏未於事實欄內為翔實之記載，並於理由內
論敘其憑以認定之證據，併有判決理由欠備之可議。（三）原審
認定上訴人運輸毒品海洛因及槍枝彈藥入境販賣得利，併論及係
牽連觸犯私運管制物品進口之罪。然各該物品何以係管制進口物
品？卻未有隻字片語敘述其所憑之論據，非但無憑認定之依據，
抑且判決理由不備，無可維持。上訴意旨指摘原判決違法，尚非
全無理由，應認原判決有發回更審之原因。
據上論結，應依刑事訴訟法第三百九十七條、第四百零一條，判
決如主文。
中　　華　　民　　國　九十四　年　　二　　月　二十四　日
                      最高法院刑事第三庭
                          審判長法官  紀　俊　乾
                                法官  黃　正　興
                                法官  劉　介　民
                                法官  陳　東　誥
                                法官  黃　一　鑫
      本件正本證明與原本無異
                                      書  記  官
中　　華　　民　　國　九十四　年　　三　　月　　二　　日
                                                      Ｔ
